臺灣高雄地方法院民事裁定
108年度消債更字第36號
聲  請  人  許偉煌即許振魁
0000000000000000

0000000000000000

代  理  人  黃勇雄律師
上列當事人因消費者債務清理事件聲請更生，本院裁定如下：
    主  文
聲請人許偉煌即許振魁自民國一百零八年六月十八日下午四時起
開始更生程序。
命司法事務官進行本件更生程序。
    理  由
一、本件聲請意旨略以：伊無力清償債務，曾向本院聲請前置調
    解，因無還款能力而於民國108年1月23日調解不成立，因聲
    請人有不能清償債務或有不能清償之虞，復未經法院裁定開
    始清算程序或宣告破產，爰依法聲請准予裁定更生等語。
二、按債務人不能清償債務或有不能清償之虞者，得依本條例所
    定更生或清算程序，清理其債務。債務人無擔保或無優先權
    之債務總額未逾新臺幣（下同）1,200萬元者，於法院裁定
    開始清算程序或宣告破產前，得向法院聲請更生。法院開始
    更生程序之裁定，應載明其年、月、日、時，並即時發生效
    力。法院裁定開始更生或清算程序後，得命司法事務官進行
    更生或清算程序，必要時得選任律師、會計師或其他適當之
    自然人或法人一人為監督人或管理人。消費者債務清理條例
    第3條、第42條第1項、第45條第1項及第16條第1項分別定有
    明文。
三、經查：
  ㈠聲請人所主張上開事實，業據其提出財產及收入狀況說明書
    （107年度司消債調字第619號卷，下稱調卷，第3頁）、債
    權人清冊（調卷第5頁）、財團法人金融聯合徵信中心前置
    協商專用債權人清冊（調卷第8至9頁）、信用報告（調卷第
    11頁）、低收入戶證明書（調卷第15頁）、勞工保險被保險
    人投保資料表（本案卷第16頁）、戶籍謄本（本案卷第17頁
    ）、財政部高雄國稅局105年及106年度綜合所得稅各類所得
    資料清單及總歸戶財產查詢清單（本案卷第22至24頁）、收
    入切結書（本案卷第25頁）、存摺（本案卷第27頁）、商業
    保險投保資料查詢結果表（本案卷第34頁）等在卷可參。
  ㈡次查，聲請人於105年至107年度申報所得分別為45,800元、5
    9,000元（均為公益彩券甲類經銷商執行業務所得）、34,50
    0元（執行業務所得），名下無財產，勞工保險於95年3月27
    日退保，而安聯人壽保單如經解約是否有解約金可領回，本
    件裁定時安聯人壽保險公司仍未回覆，故留待更生程序再為
    調查。又聲請人領有中華民國身心障礙證明（障礙等級為中
    度），自陳前受僱於「銪財彩券行」販賣公益彩券，嗣該彩
    券行於106年間停業，現無業，收入仰賴社會局春節慰問金2
    ,000元、每月家庭生活補助費6,115元及身障生活補助8,499
    元等情，此有上開綜合所得稅各類所得資料清單、財產歸屬
    清單、勞工保險被保險人投保資料表、收入切結書、高雄市
    政府社會局函及本院依職權調閱107年度稅務電子閘門所得
    調件明細表（調卷第15頁、本案卷第13頁、第16頁、第22至
    25頁、第41頁、第56頁）在卷可參。則在查無聲請人有其他
    收入來源之情形下，佐以其患有憂鬱症、酒精使用障礙症，
    於本件審理期間108年2月14日住院治療（參本案卷第26頁診
    斷證明書），是本院即以其現每月領取社會局補助合計14,7
    81元（計算式：2000÷12＋6,115＋8,499＝14,781）作為核算其
    現在償債能力之基礎。
  ㈢關於聲請人個人日常必要支出部分，按債務人必要生活費用
    ，以最近一年衛生福利部或直轄市政府所公告當地區每人每
    月最低生活費一點二倍定之，本條例第64條之2第1項定有明
    文。本院參酌衛福部社會司所公告108年度高雄市最低生活
    費標準為13,099元，則聲請人每月生活所必需除有特殊情形
    並有證據證明者外，自宜以此數額之1.2倍即15,719元為度
    ，始得認係必要支出。又上開最低生活費用之標準，係照當
    地近1年平均每人消費支出60％，依其基準之家庭收支調查報
    告調查表格式示有關經常性支出之調查項目，其原即包括利
    息支出、食品、衣著、「房租」及水費、電費、醫療保健、
    交通、娛樂、教育等基本生活需求；因聲請人於調解程序陳
    稱與母親同住，不用負擔房租，只要負擔水電費等語，故於
    計算聲請人個人每月必要生活費時，即應自前開已包括聲請
    人居住費用在內，扣除相當於房租支出所佔比例24.36％，俾
    免重複計列費用，而符公平之旨，則依此計算之結果，聲請
    人每月之必要生活費在不含居住費用之情形下，即應為11,8
    90元【計算式：15,719－（15,719×24.36%）＝11,890】。
  ㈣至扶養部分，聲請人主張扶養母親，每月扶養費2,000元。按
    直系血親相互間，互負扶養之義務，民法第1114條第1款定
    有明文。查聲請人母親許章○○為25年生，105年至107年度申
    報所得均為0元，名下無財產，於86年3月領取勞保老年一次
    給付87,798元，現每月領取老年年金3,628元等情，此有戶
    籍謄本、所得資料及財產查詢清單、存摺、醫療費用收據、
    勞動部勞工保險局函及本院依職權調閱107年度稅務電子閘
    門所得調件明細表附卷可憑（本案卷第19至21頁、第28至32
    頁、第36至39頁、第57頁）。本院認聲請人之母親就領取年
    金不足部分有受聲請人扶養之必要，扶養費用部分，依消費
    者債務清理條例第64條之2第1項及第2項規定，債務人必要
    生活費用，以最近一年衛生福利部或直轄市政府所公告當地
    區每人每月最低生活費一點二倍定之；受扶養者之必要生活
    費用，準用第1項規定計算基準數額，並依債務人依法應負
    擔扶養義務之比例認定之，而108年度高雄市每人每月生活
    所必需即為最低生活費標準13,099元之1.2倍即15,719元，
    又因聲請人未主張母親有租金支出之需求，故於計算聲請人
    之母親每月生活所必需時，即應自前開已包括居住費用在內
    每月必要生活費中，扣除相當於房租支出所佔比例24.36％，
    則聲請人之母親每月必要生活費應為11,890元【計算式：15
    ,719－（15,719×24.36％）＝11,890】，再扣除所領取之老年
    年金3,628元，由9名扶養義務人（參本案卷第40頁家族系統
    表）共同分擔後，以每人918元【計算式：（11,890－3,628
    ）÷9＝918】為度，聲請人主張逾上開核算數額部分，難認可
    採。
四、綜上所述，以聲請人現每月收入14,781元為其償債能力基準
    ，扣除個人必要生活費11,890元及母親扶養費918元後，餘1
    ,973元，而聲請人目前負債總額為6,191,688元（參調卷第3
    9頁，共3家金融機構債權合計1,804,650元，調卷第44頁國
    泰世華銀行3,483,708元，及調卷第25至27頁陽光資產公司9
    03,330元），以聲請人於調解程序自陳每月可清償2,000元
    計算，需約258年【計算式：6,191,688÷2,000÷12＝258.0）
    始能清償完畢，應認其已不能清償債務。此外，聲請人無擔
    保或無優先權之債務總額未逾1,200萬元，且無本條例第6條
    第3項、第8條或第46條各款所定駁回更生聲請之事由存在，
    則聲請人聲請更生為有理由，應予准許，爰命司法事務官進
    行本件更生程序。
五、依本條例第11條第1項、第45條第1項，裁定如主文。
中　　華　　民　　國　　108 　年　　6 　　月　　18　　日
                  民事庭　法　官　沈建興
以上正本係照原本作成。
本裁定不得抗告。
中　　華　　民　　國　　108 　年　　6 　　月　　18　　日
                          書記官  胡美儀